臺灣新北地方法院行政訴訟判決
110年度交字第799號
原      告  華林映像工場


代  表  人  楊曜任  

被      告  交通部公路總局臺北區監理所

代  表  人  梁郭國  
上列當事人間因交通裁決事件，原告不服被告民國110年11月15
日北監宜裁字第43-CP0000000號裁決，向本院提起行政訴訟，本
院判決如下：
    主  文
一、原告之訴駁回。
二、訴訟費用新臺幣參佰元由原告負擔。
    事實及理由
壹、程序方面：
　　原告不服被告所為道路交通管理處罰條例第8 條之裁決而提
    起撤銷訴訟，依行政訴訟法第237 條之1 ，應適用交通裁決
    事件訴訟程序。本件因卷證資料已經明確，本院依同法第23
    7 條之7 規定，不經言詞辯論，直接裁判。
貳、實體方面：
一、爭訟概要：緣原告華林映像工場（獨資）（負責人：楊曜任
    ）駕駛000-0000號自用小貨車（下稱系爭車輛），於110年9
    月4日18時50分許行經新北市○○區○○路○段000號處，因有「
    號牌為他物所遮蔽」之違規行為，經民眾於110年9月4日檢
    具影像資料向警察機關提出檢舉，嗣經新北市政府警察局板
    橋分局（以下稱該分局）查證屬實，乃於110年9月22日填製
    新北市警交大字第CP0000000號違反道路交通管理事件通知
    單，記載應到案日期為110年11月6日前，並移送被告處理，
    原告於110 年9 月28日提出申訴。嗣被告認原告之違規事實
    事證明確，爰依道路交通管理處罰條例第14條第2項第2 款
    及違反道路交通管理事件統一裁罰基準表等規定，以110年1
    1月15日北監宜裁字第43-CP0000000號違反道路交通管理事
    件裁決書，裁處原告罰鍰600 元。原告不服，遂提起本件行
    政訴訟。
二、原告起訴主張及聲明：
㈠、主張要旨：
⑴、原告於民國110年9月4日18時50分駕駛車號000-0000自小貨車
    ，行駛於新北市○○區○○路○段000號時，因違反「道路交通管
    理處罰條例」第14條第2項第2款：號牌污穢，不洗刷清楚或
    為他物遮蔽，非行車途中因遇雨、雪道路泥濘所致處罰，致
    遭裁決應處新臺幣600元罰鍰(甲證1)。
⑵、就此民眾檢舉交通違規行政助手身分，違背法定程序取得之
    證據效力，對此違法責任之法律效果，當應由舉發機關之角
    度判斷，並依上揭說明，就個人基本人權之保障及公共利益
    之均衡維護，依比例原則及法益權衡原則，藉此判斷是否容
    許作為本件交通違規之證據資料使用。故民眾檢舉交通程序
    係該檢舉民眾以網路線上服務系統提出檢舉，非直接受舉發
    機關之命令，本件僅係一般交通違規，不存在緊急或不得已
    之狀況，反檢舉民眾係以有礙駕駛安全之方式得原告車輛違
    規證據資料，其違反交通法規之行為所生之危險不亞於原告
    之違規行為，違背法定程序之程度甚為嚴重，為杜絕此類假
    「正義」為名，行「魔人」之實，破壞交通法秩序，亦失道
    路交通管理處罰條例第7條之1民眾檢舉交通之立法目的情形
    ，當有禁止使用該證據之必要，就本件檢舉民眾檢具之行車
    紀錄器影像，因該駕駛人以有礙駕駛安全之交通違規方式，
    取得原告車輛違規之證據資料，其本身亦已構成交通違規之
    行政不法，就個人基本人權之保障及公共利益之均衡維護，
    衡諸比例原則及法益權衡原則，應排除前開行車紀錄器影像
    之證據能力，以落實法治國原則暨正當法律程序之遵守。臺
    灣臺北地方法院109年度交字第514號判決參照。
⑶、經查新北市政府警察局板橋分局舉發（新北市警交大字第CP0
    000000號）裁罰照片顯示，就此民眾檢舉交通違規行政助手
    身分行於行車時使用OPPO、reno、10x、zoom手機手持取證(
    證2)，（證2)左下註明民眾檢舉交通這規行政助手使用設備
    及拍攝時間，該行政助手為檢舉蒐證照片，應已於蒐證照片
    拍攝當下烙印註記，故可證明拍攝視角基準參考，原告勘驗
    所民眾檢舉交通違規行政助手，使用同型號手機取證設備，
    必須使用手持操作OPPO、reno、10x、zoon手機，以相機10
    倍放大功能拍照，於(證3)圖示拍攝到車輛駕駛人儀表，與
    一般民眾檢舉之行車記錄儀固定座黏貼角度不同，查檢舉人
    所提出的照片（證2，證3)視角不一，若檢舉人使用固定式
    設備無違法取證之情形，故照片四邊視角均為固定可資佐證
    ，而民眾檢舉交通違規行政助手以有害駕駛安全的方式蒐證
    ，可說是知法犯法，破壞法定程序的情形甚至比一般違規情
    節嚴重，故不得作為證據。是本件民眾檢舉交通違規行政助
    手程序這法，爰請求撤銷原處分。
㈡、聲明：⑴原處分撤銷。⑵訴訟費用由被告負擔。
三、被告答辯及聲明：
㈠、答辯要旨：
⑴、審查相關資料後：㈠經檢視舉發機關檢附之採證相片（如證物
    8)及檢舉影像（如證物9)，原告駕駛之車輛000-0000號自用
    小貨車於錄影畫面顯示時間110年9月4日18時50分37秒起至1
    10年9月4日18時50分43秒止，行經板橋區文化路1段處，原
    告駕駛之車輛其車尾所附設之拖掛裝置已明顯遮蔽號牌，致
    人不易辨識，其號牌為他物所遮蔽之違規事實明確，經民眾
    檢具影像資料向警察機關提出檢舉，認違規屬實，洵屬有據
    ，依上開處罰條例第7條之1規定製單（符合7日内之檢舉期
    ）予以舉發，核無不當。㈡另違反道路交通管理事件統一裁
    罰基準及處理細則第22條第2項規定：「前項檢舉違規證據
    係以科學儀器取得，足資認定違規事實者，得逕行舉發之。
    」，再查違反道路交通管理事件統一裁罰基準及處理細則，
    並未規範檢舉人對於違反道路交通管理事件之檢舉限制器材
    種類樣式，且經檢視舉發機關檢附之採證相片及檢舉影像難
    以擬制推測檢舉人採證過程有違法之情形。本案既經舉發機
    關查證並依法定程序舉發，認定違規事實構成要件該當，裁
    決機關自應予以尊重，從而本案違規事實應屬無疑，爰原處
    分仍應予以維持。
⑵、綜上所述，本件原告駕駛車輛確有於上揭時、地有「號牌為
    他物所遮蔽」之違規行為，且經舉發單位查證違規事實明確
    ，原舉發機關依違反道路交通管理處罰條例第14條第2項第2
    款舉發。本所依道路交通管理處罰條例第14條第2項第2款及
    違反道路交通管理事件統一裁罰基準及處理細則第43條、第
    44條規定裁處「新臺幣6百元。」於法應無違誤。本件原告
    之訴應為無理由，爰依行政訴訟法第108條規定檢附原卷乙
    宗，敬請依法駁回原告之訴，請求判決如被告之聲明，以維
    法紀。
㈡、聲明：⑴原告之訴駁回。⑵訴訟費用由原告負擔。
四、爭點：
㈠、檢舉人使用不同一般人檢舉之行車記錄儀固定座黏貼角度之
    違規照片，可否作為裁罰依據？
㈡、檢舉民眾係以有礙駕駛安全之方式得原告車輛違規證據資料
    ，是否影響原處分之合法性？
五、本院的判斷：　
㈠、前揭爭訟概要事實，除爭點事項外，其餘為二造所不爭執，
　　並有 新北市警交大字第CP0000000號通知單、原告 110年 9
     月 2 8 日陳述書暨附件照片、110年10月2日北監宜站字第
    1100285439A號臺北區監理所宜蘭監理站函、新北警板交字
    第1103880638號新北市政府警察局板橋分局函、110年10月9
    日
    北監宜站字第1100284927號北區監理所宜蘭監理站函、110
    年11月15日北監宜裁字第43-CP0000000號裁決書及送達證書
    、採證違規照片、汽車車籍查詢表、檢舉人資料、採證影像
    光碟等資料足資佐證（見本院卷第49頁至第87頁），是此等
    事實自堪認定。
㈡、本件應適用之相關法令：　　
⑴、道路交通安全規則第11條第2項：「汽車號牌不得變造損毀、
    塗抹或黏貼其他材料、加裝邊框或霓虹燈、裝置旋轉架、顛
    倒懸掛或以安裝其他器具之方式使不能辨認其牌號，並不得
    以他物遮蔽，如有污穢，致不能辨認其牌號時，應洗刷清楚
    。但因應電子收費需要加裝邊框而未遮蔽號牌字號與圖案標
    示者，不在此限。」。
⑵、道路交通管理處罰條例第7條之1：「對於違反本條例之行為
    者，民眾得敘明違規事實或檢具違規證據資料，向公路主管
    或警察機關檢舉，經查證屬實者，應即舉發。但行為終了日
    起逾七日之檢舉，不予舉發。」。
⑶、道路交通管理處罰條例第14條第2項第2款：「汽車行駛有下
    列情形之一者，處汽車所有人新臺幣三百元以上六百元以下
    罰鍰，並責令改正、補換牌照或禁止其行駛：二、號牌污穢
    ，不洗刷清楚或為他物遮蔽，非行車途中因遇雨、雪道路泥
    濘所致。」。
⑷、違反道路交通管理事件統一裁罰基準及處理細則第22條第1項
    、第2項：「公路主管或警察機關受理民眾檢舉違反道路交
    通管理事件，應即派員查證，經查證屬實者，應即舉發，並
    將處理情形回復檢舉人。」、「前項檢舉違規證據係以科學
    儀器取得，足資認定違規事實者，得逕行舉發之。」。
⑸、按「本細則依道路交通管理處罰條例第九十二條第四項規定
    訂定之。」、「處理違反道路交通管理事件之程序及統一裁
    罰基準，依本細則之規定辦理。前項統一裁罰基準，如附件
    違反道路交通管理事件統一裁罰基準表。」，違反道路交通
    管理事件統一裁罰基準及處理細則第1條、第2條第1項、第2
    項分別亦有明定，是違反道路交通管理事件統一裁罰基準及
    處理細則即係基於法律之授權所訂定，而該處理違反道路交
    通管理事件之統一裁罰基準（即「違反道路交通管理事件統
    一裁罰基準表」）已考量「違反事件」、「法條依據」、「
    法定罰鍰額度或其他處罰」、「違規車種類別或違規情節」
    、「期限內繳納或到案聽候裁決者」、「逾越應到案期限30
    日內，繳納罰鍰或到案聽候裁決者」、「逾越應到案期限30
    日以上60日以內，繳納罰鍰或到案聽候裁決者」、「逾越應
    到案期限60日以上，繳納罰鍰或逕行裁決處罰者」等因素，
    作為裁量之標準，並未違反授權之目的及裁量權之本質，是
    其不僅直接對外發生效力，且被告亦應受其拘束而適用之。
㈢、依檢舉違規影片所擷取照片所示（見本院卷第69頁至第73頁
    ）：原告駕駛之車輛000-0000號自用小貨車於錄影畫面顯示
    時間110年9月4日18時50分13秒起至110年9月4日18時50分38
    秒止，行經板橋區文化路1段處，原告駕駛之車輛其車尾所
    附設之拖掛裝置已明顯遮蔽號牌，致人不易辨識，非行車途
    中因遇雨、雪道路泥濘所致，其號牌為他物所遮蔽之違規事
    實明確，經民眾檢具影像資料向警察機關提出檢舉，認違規
    屬實，洵屬有據。
㈣、原告行政訴訟主張意旨：「依裁罰照片顯示，所提出的照片
    視角不一，非屬使用固定式設備取證情形，應排除前開行車
    紀錄器影像之證據能力」云云。惟查：
⑴、依上開道路交通管理處罰條例第7條之1規定，公路主管機關
    或警察機關對於民眾之檢舉，經查證屬實者，應即舉發。但
    行為終了日起逾七日之檢舉，不予舉發，民眾於7日内予以
    檢舉，核無不當。
⑵、違反道路交通管理事件統一裁罰基準及處理細則第22條第2項
    規定：「前項檢舉違規證據係以科學儀器取得，足資認定違
    規事實者，得逕行舉發之。」，又依上開違反道路交通管理
    事件統一裁罰基準及處理細則規定，並未規範檢舉人對於違
    反道路交通管理事件之檢舉限制器材種類樣式，而檢視舉發
    機關檢附之採證相片，並無原告所稱檢舉人採證過程有違法
    之情形。本案既經舉發機關查證並依法定程序舉發，認定違
    規事實構成要件該當，本案違規事實應屬無疑，爰原處分並
    無違誤。
㈤、另原告行政訴訟主張意旨：「檢舉人以有礙駕駛安全之交通
    違規方式，取得車輛違規之證據資料，其本身亦構成交通違
    規之行政不法，應排除其證據能力，請求撤銷原處分」云云
    。惟查：按行政行為，非有正當理由，不得為差別待遇，行
    政程序法第6條定有明文，此即行政法上之平等原則。然行
    政機關若怠於行使權限，致使人民因個案違法狀態未排除而
    獲得利益時，該利益並非法律所應保護之利益，因此其他人
    民不能要求行政機關比照該違法案例授予利益，亦即人民不
    得主張「不法之平等」（最高行政法院92年度判字第275號
    判決意旨參照），是以原告如主張檢舉人有於行車時手持手
    機取證，以有礙駕駛安全之交通違規方式，取得車輛違規之
    證據資料，應檢具相關資料提出檢舉，原告主張其違規事證
    ，應排除其證據能力，顯屬無據。
㈥、綜上所述，本件原告駕駛車輛確有於上揭時、地有「號牌為
    他物所遮蔽」之違規行為，且經舉發單位查證違規事實明確
    ，原舉發機關依違反道路交通管理處罰條例第14條第2項第2
    款舉發，被告依道路交通管理處罰條例第14條第2項第2款及
    違反道路交通管理事件統一裁罰基準及處理細則第43條、第
    44條規定裁處「新臺幣6百元。」，於法並無違誤。
六、本件判決基礎已經明確，兩造其餘的攻擊防禦方法及訴訟資
    料，經本院斟酌後，核與判決結果不生影響，無一一論述及
    調查之必要，一併說明。
七、結論：原處分並無違誤，原告訴請撤銷為無理由，應予駁回
    。本件第一審裁判費為300元，所以確定第一審訴訟費用額
    為300元，由原告負擔。
八、依行政訴訟法第195條第1項後段、第236條、第98條第1項前
    段、第237條之8第1項、第237條之9第1項，判決如主文。
中　　華　　民　　國　　111 　年　　2 　　月　　14　　日
                  行政訴訟庭  法  官  陳伯厚
一、上為正本係照原本作成。
二、如不服本判決，應於判決送達後20日內，向本院提出上訴狀
    並表明上訴理由（原判決所違背之法令及其具體內容或依訴
    訟資料可認為原判決有違背法令的具體事實），其未載明上
    訴理由者，應於提出上訴後20日內向本院補提理由書（上訴
    狀及上訴理由書均須按他造人數附繕本，如未按期補提上訴
    理由書，則逕予駁回上訴），並應繳納上訴裁判費新臺幣75
    0元。　　　
                              書記官  陳柔吟　　　
中　　華　　民　　國　　111 　年　　2 　　月　　14　　日